臺灣板橋地方法院民事判決　　　　　　　 96年度婚字第646號
原　　　告　乙○○
訴訟代理人　關維忠律師
被　　　告　甲○○
上列當事人間請求確認婚姻無效事件，本院於中華民國96年7 月
12日言詞辯論終結，判決如下：
    主    文
確認原告與被告間之婚姻無效。
原告其餘之訴駁回。
訴訟費用由被告負擔。
    事實及理由
一、原告主張：
(一)、兩造於民國84年或85年間因朋友介紹而認識，待被告年滿18
    歲（約86年下半年至87年初），雙方開始交往成為男女朋友
    ，隨後被告於89年間自原告受胎懷孕，並於90年6 月23日生
    下長女孫敏瑄，為求給予被告及孩子正式名分，兩造遂於90
    年7 月10日持結婚證書（其上記載結婚日期為90 年7月8 日
    ）辦理結婚登記，在戶籍上登記為夫妻，推定有配偶關係。
    惟兩造至今始終未辦理任何公開之結婚儀式，當時兩造不過
    係央得證人（其一為被告之姐周景鳳，另一為原告之員工溫
    正吉）同意後，代刻印章蓋於結婚證書上，即持往戶政事務
    所辦理結婚登記。兩造婚姻不符合民法第982 條第1 項之結
    婚法定方式，依民法第988 條第1 款規定為無效婚姻。為此
    提起先位訴訟請求確認兩造婚姻關係為無效。
(二)、縱若法院認為兩造婚姻關係仍存在，亦因兩造年齡相差高達
    15歲，個性想法嚴重不合，經常口角爭執，被告復將原告所
    賺金錢轉入被告的銀行帳戶，不將存摺出示原告金錢狀況，
    又被告自95年3 、4 月起不再配合原告的性需求，反而懷疑
    原告與被告之妹（同父異母之妹）陳雨濃有曖昧關係，最後
    被告竟偕子女離家租屋別居在外，不與原告履行夫妻同居義
    務，兩造目前仍處於分居狀態中，故兩造婚姻已有重大難以
    維持之事由，為此提起備位訴訟請求判決兩造離婚。
(三)、先位聲明：請求確認原告與被告間之婚姻無效。
    備位聲明：請求准原告與被告離婚。
二、被告方面：兩造共同育有二名子女，一名即將就讀小學，一
    名僅三歲。兩造當初確實沒有舉行公開的結婚儀式，只有去
    戶政事務所辦理結婚登記而已，證人溫正吉之證詞是事實。
    兩造已經分居3 、4 個月，被告離家原因是因為原告不回家
    也不給付金錢予被告，被告無法繼續維持生活才會離家，目
    前兩造所生二名子女均由被告照顧扶養，被告感覺很無奈，
    這些事情鄰居都知道。原告現在到法院訴訟兩造婚姻無效，
    對被告很不公平，但被告現在只重視照顧子女的問題等語。
    並聲明：駁回原告之訴。
三、按「結婚應有公開儀式及二人以上之證人」，民法第982 條
    第1 項定有明文。又「結婚不具備第982 條第1 項之方式者
    ，無效」，民法第988條第1款亦定有明文。
四、【先位訴訟部分】：原告主張兩造未舉行公開的結婚儀式之
    事實，業據原告提出戶籍謄本2 件為證，並經證人溫正吉到
    庭證稱：「我是原告以前的員工。當初原告向我說要去辦理
    結婚登記時，原告說要幫我刻印章去蓋章，我當時有同意，
    但我並沒有在現場也沒有親自蓋章簽名。我知道原告幫我刻
    印章是要辦理結婚登記用的，我當時有同意原告的行為。據
    我所知，兩造並沒有舉行公開結婚儀式，也沒有宴客。我在
    原告公司上班時，被告已經懷孕，後來兩造才去辦理結婚登
    記的。」等語。被告到庭亦承認原告所主張兩造未舉行公開
    結婚儀式之事實為真正。依上開調查，兩造未舉行習慣上一
    定之結婚公開儀式，亦即未舉行能使不特定多數人得以共見
    聞而認識兩造有結婚之儀式，自與首揭結婚應具備之形式要
    件不符，兩造結婚應屬無效。從而，原告訴請確認兩造間婚
    姻無效，為有理由，應予准許。
五、【備位訴訟部分】：兩造婚姻既經前開判決確認無效，則原
    告之備位聲明請求准予離婚，即無理由，應予駁回。
六、訴訟費用負擔之依據：依民事訴訟法第79條，判決如主文。
中　　華　　民　　國　　96　　年　　7 　　月　　26　　日
                                臺灣板橋地方法院家事法庭
                                      法  官  黃  惠  瑛
以上正本證明與原本無異。
如對本判決不服，應於判決送達後20日內向本院提出上訴狀。
中　　華　　民　　國　　96　　年　　7 　　月　　26　　日
                                      書記官　楊  振  宗
